【裁判字號】    99,交上易,249
【裁判日期】    991126
【裁判案由】    過失傷害
【裁判全文】
臺灣高等法院刑事判決               99年度交上易字第249號
上  訴  人  臺灣板橋地方法院檢察署檢察官
被      告  林錦榮
上列上訴人因過失傷害案件，不服臺灣板橋地方法院99年度交易
字第426號，中華民國99年7月30日第一審判決（起訴案號：臺灣
板橋地方法院檢察署99年度偵緝字第140 號），提起上訴，本院
判決如下：
    主  文
原判決撤銷。
林錦榮過失傷害人，處有期徒刑貳月，如易科罰金，以新台幣壹
仟元折算壹日。
    事  實
一、林錦榮於民國97年12月29日20時43分許，駕駛車牌號碼6E-3
    911 號自小客車，沿臺北縣泰山鄉○○路○段往新莊方向行
    駛，行經臺北縣泰山鄉○○路○段322 號前時，原應注意汽
    車迴車前，應暫停並顯示左轉燈光或手勢，看清無來往車輛
    ，始得迴轉，而依當時情況天候陰、夜間有照明、路面乾燥
    、無缺陷、無障礙物等一切情狀，並無不能注意之情形，竟
    疏於注意，亦未打左轉燈或手勢，未在現場暫停等待迴車，
    而是轉向右前側，再轉左方，致行駛於同向車道後方，由林
    泓所騎乘之車牌號碼099- DFN號重型機車，煞避不及，而
    與林錦榮所駕駛之上開汽車發生擦撞，致林泓人車倒地分
    離，其機車又與對向車道，由湯瑞英所騎乘、後搭載李毓嫻
    、李毓誠之車牌號碼ZO A-717號輕型機車發生碰撞，湯瑞英
    因而受有左鎖骨骨折、頭部外傷、多處擦挫傷等傷害。嗣林
    錦榮於警方到場處理時，自承肇事，接受調查，而悉上情。
二、案經被害人湯瑞英訴請台北縣政府警察局新莊分局報請臺灣
    板橋地方法院檢察署檢察官偵查起訴。
    理  由
一、證據能力：被告對後引證據之證據能力，均不爭執（本院卷
    第32頁），且觀其製作取得之情形，亦無違法或不當之狀況
    ，依刑事訴訟法第159條之5規定，均有證據能力，合先敘明
    。
二、訊據被告固不諱言：於上開時地發生車禍，致被害人受有傷
    害等情，惟否認有何過失，辯稱：是林泓騎機車太快，來
    撞我車頭，我已轉彎車頭轉正，並無過失等語，經查：
（一）有關被告駕駛上開自用小貨車，於前揭時地從路旁迴轉欲
      駛上對向車道之際，與從後方駛來之林泓騎乘機車相撞
      ，林泓所駕機車因而倒地滑入對向車道，並衝撞適抵現
      場之告訴人機車，告訴人遂同機車一併倒地而受有上述傷
      害等情，為被告所不否認，核與證人湯瑞英與林泓證述
      ，大致相符，且有道路交通事故現場圖、道路交通事故調
      查報告表（一）、（二）、現場照片、告訴人提出之新泰
      綜合醫院98年1月8日北府衛醫字第1982號診斷證明書等在
      卷可參，此部份事實，堪予認定。
（二）被告辯稱：是林泓騎乘機車來撞乙節，然觀諸現場汽機
      車照片所示：被告之汽車左前保險桿靠底盤處破損，而林
      泓之機車車頭似無擦撞痕跡，而於右側車身有摩擦痕等
      情（偵卷第25頁），衡情，若是林泓機車車頭撞及被告
      之汽車，豈會於機車車頭未留痕跡？且被告於警詢是稱：
      林泓與我車子發生擦撞等語（偵卷第4 頁），亦未指遭
      其機車車頭衝撞，是被告此部份所辯，已嫌無據，自不足
      採。
（三）被告辯稱：當時所駕車輛非但已經進入迴轉狀態，在與林
      泓機車擦撞瞬間，被告車頭更已轉逾90度，與該路段之
      行車分向延伸中線不存任何間隙，自無過失乙節，按汽車
      迴車時，應暫停並顯示左轉燈光或手勢，看清無來往車輛
      ，始得迴轉，道路交通安全規則第106條第5款定有明文。
      參酌同規則第102條第1 項第5款規定，左轉應靠內側車道
      。而被告於警詢自承：當我駛至泰山鄉○○路○段三二二
      號前，我先將車子往三二二號的停車場（按即向右靠），
      之後要迴轉往五股方向等語（偵卷第3 頁），顯見被告迴
      車並未靠左，反向右靠，且未顯示左轉燈光，顯違反上開
      交通安全規則，且被告本要向左後方向迴轉，卻先向右靠
      ，又未打方向燈，則於其後方之駕駛人，如何得知其行進
      方向？是被告之駕駛行為，既違規且危險，所辯無過失云
      云，實不足採。
（四）被告辯稱：當時已過中線，依道路交通安全規則第102 條
      規定，路權應屬被告乙節，然依道路交通事故現場圖所示
      ：被告車頭約過中線等情（偵卷第10頁），參酌當時雙方
      均有車速等情，堪認事發前，被告車輛並未過中線，此部
      份所辯，尚不足採。
（五）被告辯稱：現代社會科技精進，為求快速、便利、安全的
      人車貨物往來運轉，使用交通工具參與交通者甚多，於此
      同時，駕駛車輛上路不同過往，已因此產生一新興型態之
      法益風險，然與使用交通工具所帶來之實效性比較，為具
      體保全此種更大之生活利益，原則上應得容許交通參與者
      導致之此項風險，再依據如交通規則等規範型態強化此項
      容許之正當性，藉此除可有效達成預定之最大利益狀態外
      ，透過規則本身之宣示與遵守，更可降低彼此侵害之可能
      性，進一步提昇此等社會活動之利益與容許程度。是依此
      一原則，汽車駕駛人應可信賴參與交通行為之對方，亦將
      同時為必要之注意，相互為遵守交通秩序之適當行為，而
      無考慮對方將會有違反交通規則之不當行為義務。故汽車
      駕駛人如已遵守交通規則且為必要之注意，縱有死傷結果
      之發生，其行為仍難認有過失可言，最高法院88年度臺上
      字第1852號判決意旨足為參照，此即刑法上所謂之信賴原
      則。被告既已轉正，應有上開原則適用乙節，然查：上開
      信賴原則，是以被告已遵守交通規則為前提，然如前所述
      ，被告迴車未靠左未顯示燈光，均未遵守交通規則，自無
      所謂信賴原則之適用，此部份所辯，顯有誤會。
（六）被告辯稱：主要過失是林泓乙節，經查：證人林泓於
      警詢稱：伊看到對方（即被告）要迴轉，伊沒有注意到對
      方，之後伊看見被告時，伊按喇叭提醒伊要過去，被告的
      車子駛出來，因為伊離被告很近，煞車不及，所以和被告
      發生碰撞，我發現對方距離我大約八、九公尺處等語（偵
      卷第5頁至5-1頁）；於原審稱：伊看到被告的車子已經準
      備轉了，那時候伊看到還有空隙，所以才想要催油門，而
      且轉彎車要讓我直行車，當時急著想要回家，為了鑽過該
      空隙，所以是靠近中線在行駛，沒有想到如果被告繼續往
      前，伊靠近時可能就完全沒有空隙可鑽，騎到快到被告左
      前車燈時，發現被告的車還在動，此時就按喇叭，但已來
      不及等語（原審卷第25頁正反面），證人林泓固看見被
      告準備轉彎，然依道路交通安全規則第102條第7款規定，
      轉彎車應讓直行車，而被告此時係要左轉，依法路權自屬
      林泓，被告自應停待其通過，何況，林某已按鳴喇叭示
      警，難認林某有何過失。此部份所辯，亦不可採。
（七）被告於上開時地，應注意汽車迴車前，應暫停並顯示左轉
      燈光或手勢，看清無來往車輛，始得迴轉，而依當時情況
      天候陰、夜間有照明、路面乾燥、無缺陷、無障礙物等一
      切情狀，並無不能注意之情形，竟疏於注意，亦未打左轉
      燈或手勢，未在現場暫停等待迴車，而是轉向右前側，再
      轉左方，以致肇事，其行為自有過失，臺灣省臺北縣區車
      輛行車事故鑑定委員會，台灣省車輛行車事故覆議鑑定委
      員會，同此認定，有各該鑑定意見書在卷可參（偵緝卷第
      29-32頁，本院卷第17 頁），又告訴人因本件車禍受傷，
      自堪認與被告之過失行為間，有相當因果關係。
綜上，被告所辯，均不可採，事證明確，其犯行堪予認定。
三、核被告所為，係犯刑法第284條第1項前段之過失傷害罪。被
    告於警方到場處理時，自承肇事，接受調查，自首犯行等情
    ，自首情形紀錄表在卷可參（偵卷第15頁），爰依刑法第62
    條規定，減輕其刑。
四、原審諭知被告無罪，尚有未洽，檢察官上訴，指摘及此，為
    有理由，應由本院撤銷改判，爰審酌被告過失程度，告訴人
    所受傷害，被告犯後未賠償告訴人等一切情狀，量處如主文
    所示之刑，並諭知易科罰金折算標準。
據上論斷，應依刑事訴訟法第369條第1項前段、第364條、第299
條第1項前段，刑法第284條第1項前段，第62條，第41條第l項前
段，刑法施行法第1之1條，判決如主文。
本案經檢察官孫冀薇到庭執行職務。
中    華    民    國    99    年    11    月    26    日
                  刑事第十八庭審判長法  官  吳鴻章
                                    法  官  汪梅芬
                                    法  官  周政達
以上正本證明與原本無異。
不得上訴。
                                    書記官  廖純瑜
中    華    民    國    99    年    11    月    26    日
附錄：本案論罪科刑法條全文
中華民國刑法第284條
（過失傷害罪）
因過失傷害人者，處6月以下有期徒刑、拘役或5百元以下罰金，
致重傷者，處1年以下有期徒刑、拘役或5百元以下罰金。

司法院資訊處製作；財團法人民間司法改革基金會備份。
